【裁判字號】    92,上易,963
【裁判日期】    920909
【裁判案由】    贓物
【裁判全文】
臺灣高等法院高雄分院刑事判決                    九十二年度上易字第九六三號
    上  訴  人  臺灣高雄地方法院檢察署檢察官
    被      告  甲○○
右上訴人因被告贓物案件，不服臺灣高雄地方法院九十二年度訴字第六七一號中華民
國九十二年五月一日第一審判決（起訴案號：臺灣高雄地方法院檢察署九十一年度偵
字第一六七二五號），提起上訴，本院判決如左：
      主  文
上訴駁回。
      理  由
一、公訴意旨略以：被告甲○○於不詳時地，明知綽號「小傑」不詳年籍男子所交付
    序號為000000000000000號行動電話（係案外人黃素珍於九十一年五月十六日在
    高雄市○○區○○街一百七十七巷口，遭兩名姓名年籍不詳之男子搶奪之物品）
    係來路不明之贓物，仍予以收受使用，嗣經警依被告甲○○撥打該支行動電話之
    紀錄而循線查獲，因認被告甲○○涉有收受贓物罪嫌等語。
二、按犯罪事實應依證據認定之，無證據不得認定犯罪事實；又不能證明被告犯罪，
    應諭知無罪之判決。刑事訴訟法第一百五十四條第二項及第三百零一條分別定有
    明文。次按刑事訴訟法上所謂認定犯罪事實之證據，係指足以認定被告確有犯罪
    行為之積極證據而言，如未能發現相當證據或證據不足以證明，自不能以推測或
    擬制之方法，以為裁判基礎，最高法院二十九年度上字第三一０五號及四十年度
    台上字第八六號分別著有判例；而認定不利於被告之事實，須依積極證據，苟積
    極證據不足為不利被告之認定時，即應為有利於被告之認定，更不必有何有利之
    證據，亦有最高法院三十年度上字第八一六號判例可資參照。若證據資料在經驗
    科學上或論理法則上尚有對被告較為有利之存疑，而無從依其他客觀方法排除此
    項合理之可疑，即不得以此資料作為斷罪之基礎，且刑事訴訟制度受「倘有懷疑
    ，則從被告之利益為解釋」、「被告應被推定為無罪」之原則所支配，故得為訴
    訟上之證明者，無論為直接或間接證據，須客觀上於一般人均不致有所懷疑而達
    於確信之程度者，始可據為有罪之認定，倘其證明尚未達於「確信」之程度，而
    有合理可疑存在時，即難據以為被告不利認定，換言之，在法律判斷上，即不能
    為被告有罪之認定。
三、公訴人認被告涉犯右揭犯行，無非以被告曾有撥打該支行動電話之紀錄，有臺灣
    大哥大股份有限公司（下稱臺灣大哥大公司）雙向通聯資料查詢紀錄為證，且經
    證人陳國蓉於警訊證述曾撥打該支行動電話予被告等情為其論據。訊據被告固不
    否認曾撥打該支行動電話，惟堅決否認右揭收受贓物之犯行，辯稱：該支行動電
    話係綽號「小傑」之男子借伊使用，伊不知為贓物等語。經查：
（一）序號為000000000000000號之行動電話乃係黃美珍於九十一年五月十六日晚間
      十時三十五分許，在高雄市○○區○○街一百七十七巷口，遭兩名頭戴安全帽
      之人騎乘機車由後搶奪所致，業據證人黃美珍於偵查中證述在卷（詳偵卷第六
      二頁），且有高雄市政府警察局重大刑案通案單一紙載明報案事宜（見偵卷第
      四頁），故該支行動電話確屬贓物無誤。而該行動電話於案發後之九十一年五
      月二十日，曾有臺灣大哥大公司0000000000號預付卡門號搭配該支
      行動電話使用之紀錄，有該公司雙向通聯資料查詢一份（詳偵卷第二五頁），
      而證人陳國蓉（即被告之乾姐）亦於警訊中證述曾撥打該門號之行動電話予被
      告，有警訊筆錄在卷可稽（詳偵卷第二六頁）；而被告亦不否認曾使用該支行
      動電話等情，是前開黃美珍遭搶奪之行動電話，曾經被告持有一節，堪信真實
      。
（二）惟被告於警訊、偵查時均供陳：該支行動電話係綽號「小傑」拿給伊使用等語
      （詳警卷第三頁、偵卷第七三頁），該小傑之人曾留一支0000000000行動電話
      號碼給伊，且被告經警查獲後，尚帶同員警至高雄市○○區○○街四之二號即
      「小傑」之住所查訪等情，於本院審理中更供稱小傑即是陳品傑，而經本院訊
      問證人陳品傑其雖供稱不認識被告，其手機只有借人家打不曾借給人家過夜等
      語，惟查0000000000行動電話，係由陳品傑所申請，另高雄市○○區○○街四
      之二號住所亦為陳品傑之母所居住，均經陳品傑供述明確，若被告不認識陳品
      傑，應無法供述陳品傑之住所及行動電話號碼之理？況參諸本件被告所使用之
      行動電話，係被害人遭搶奪之物，則坦承有持用或借予他人之人，即有搶奪犯
      嫌之虞，陳品傑是否具實說明，已堪置疑？參酌陳品傑證稱「（被告有沒有還
      你手機？）我家吃藥出入的人很多，我不是每個人都認識，有的是朋友帶來的
      ，可能有拿給人家打過，可是沒有給人家借走的」等語，足證陳品傑家中出入
      人員複雜，被告辯稱其向陳品傑借用等情，即非無可能，此外，並無證據認被
      告於收受時即已明知或可預見該支行動電話係贓物，換言之，被告雖有收受該
      支行動電話之行為，惟不能證明被告係明知為贓物而收受贓物。
四、綜上所述，公訴人所舉之證據，僅足證明被告曾持有該支遭搶之行動電話，惟無
    證據足認被告有收受贓物之直接或間接故意。此外又查無其他積極之證據，足認
    被告確有公訴人所指之犯行，揆諸首揭法條、判例及說明，不能證明被告犯罪，
    依法自應諭知無罪之判決。原審為被告無罪之諭知，經核並無違誤，檢察官上訴
    意旨，雖以被告所辯之小傑經警方查證結果未能尋獲，可見該人是否確有其人，
    亦屬未知，又被告持有該行動電話後即未再返還該電話，且亦不知該人之真實姓
    名及住所，顯對該電話之來源已有贓物之認識，況本件被告使用之門號係預付卡
    ，任何手機均可使用該卡，被告顯有規避警方查緝之動機云云，指摘原判決不當
    ，為無理由，應予駁回。
據上論結，應依刑事訴訟法第三百六十八條，判決如主文。
本案經檢察官林應華到庭執行職務。
中      華      民      國    九十二    年      九      月      九      日
                              臺灣高等法院高雄分院刑事第五庭
                                  審判長法官  吳水木
                                        法官  洪慶鐘
                                        法官  趙文淵
右正本證明與原本無異。
不得上訴。
                                  法院書記官  吳新貞
中      華      民      國     九十二    年      九      月    九      日


司法院資訊處製作；財團法人民間司法改革基金會備份。
